【裁判字號】    92,交易,230
【裁判日期】    920529
【裁判案由】    業務過失傷害
【裁判全文】
臺灣臺北地方法院刑事判決                        九十二年度交易字第二三○號
    公  訴  人  台灣台北地方法院檢察署檢察官
    被      告  乙○
右列被告因業務過失傷害案件，經檢察官提起公訴（九十二年度偵字第一三九二號）
，本院判決如左：
    主  文
乙○從事業務之人，因業務上之過失傷害人，處有期徒刑參月，如易科罰金，以參佰
元折算壹日。
    事  實
一、乙○為計程車司機，以駕車載客為業，係從事駕駛業務之人，於民國九十一年四
    月二十一日凌晨四時三十五分許，駕駛車號○一九—ＬＢ號營業小客車，沿台北
    市○○路第二快車道西往東行駛，行至信義路、建國南路設有燈光號誌之交岔路
    口時，本應注意汽車行駛至交岔路口，其行進、轉彎應遵守燈光號誌之指示，而
    依當時天候晴、有自然光線、路面無缺陷、無障礙物、視距良好等情，並無不能
    注意之情事，詎其無視該路口號誌之指示，貿然闖越紅燈前行，適有丙○○騎乘
    車號ＮＩＰ—六五○號重機車沿建國南路北往南行駛，遵守號誌指示行進亦行至
    該路口，二車因而在前開路口內發生碰撞，致丙○○人車倒地並受有右側股骨骨
    折、右側大腿撕裂傷約一乘以一公分等傷害。嗣經路人報警處理，乙○即向到場
    警員坦承肇事接受裁判。
二、案經丙○○訴由台北市政府警察局大安分局報告台灣台北地方法院檢察署檢察官
    偵查起訴。
    理  由
一、訊據被告乙○固不否認在前揭時、地駕車發生車禍，致告訴人丙○○受傷等事實
    ，惟矢口否認伊有過失，辯稱：伊當日駕車在肇事路口前停等紅燈，俟燈號轉變
    為綠燈後方跟隨前車起步前行，係告訴人闖紅燈才發生本件車禍云云。經查：
    (一)右揭犯罪事實，業據告訴人丙○○迭於警詢、偵查及本院審理時指訴綦詳，並
      有道路交通事故調查報告表、交通事故談話紀錄表、道路交通事故補充資料表
      及現場照片等件在卷可稽。告訴人確因本件事故受有如事實欄所載之傷害，亦
      有台北市立仁愛醫院出具之驗傷診斷書一紙足憑。
    (二)告訴人丙○○迭於警詢、偵查及本院審理時陳述：當日其見路口號誌為黃燈，
      乃繼續前行進入路口，被告駕車闖越紅燈自信義路衝出往東行駛，兩車方在交
      岔路口內發生碰撞等語明確，核與當日目擊事發經過之證人姜文郁所述相符，
      此觀之卷附交通事故談話紀錄表載有：「當時我車沿建國南路北往南行駛於Ｎ
      ＩＰ—六五○後方，後我見建國南路、信義路口號誌為建國南路黃燈，我見Ｎ
      ＩＰ—六五○繼續直行（建國南路北往南），後就見到ＮＩＰ—六五○和○一
      九—ＬＢ車撞到而肇事」、「肇事時ＮＩＰ—六五○行駛之建國南路號誌為黃
      燈」、「我在ＮＩＰ—六五○機車後方三十至五十公尺左右」等語即明。證人
      姜文郁與被告素不相識，亦無怨隙，且與告訴人並無親誼或其他足以生偏頗袒
      護之情事，其於事故現場對處理員警之陳述，應可信實。按事發當日，被告係
      駕車沿信義路西往東行駛，告訴人則騎乘機車沿建國南路北往南行進，此為雙
      方一致陳明，該二人之行向相互垂直，理應不致在前開交岔路口內發生碰撞。
      本件告訴人及證人姜文郁均陳述當日告訴人進入路口時，建國南路北往南之號
      誌為黃燈，斯時信義路西往東方向當為紅燈，再參酌依交岔路口燈光號誌之設
      計，車輛於黃燈進入路口應可於號誌轉為紅燈前離開路口，本件事故於告訴人
      甫進入路口即發生，可推知事發前被告確實闖越紅燈進入路口。被告空言否認
      事發前闖越紅燈前行，要非屬實，並不足採。
    (三)至被告辯稱告訴人不論是闖紅燈或搶黃燈均屬違規一節。按道路交通標線標號
      號誌設置規則第第二百零六條規定：圓形黃燈用以警告車輛駕駛人及行人，表
      示紅色燈號即將顯示，屆時將失去通行路權。是以黃燈並非禁止車輛通行之指
      示，而屬警告性質，使駕駛人知悉通行路權即將改變之預告，雖無強制之效果
      ，卻有促進交通安全之作用。告訴人於本件事發前見路口號誌為黃燈仍繼續前
      行進入路口，並未違反交通安全規則，被告以前詞置辯，亦無可取。
二、按汽車行駛至交岔路口，其行進應遵守燈光號誌之指示，道路交通安全規則第一
    百零二條第一項第一款定有明文，被告為已考領駕照之職業駕駛人，對此誠難諉
    稱不知。而依道路交通事故調查報告表所載，本件肇事交岔路口設有燈光號誌，
    且事發當時天候晴，有自然光線、路面無缺陷、無障礙物、視距良好，並無不能
    注意號誌變換狀況之情事，被告卻疏未注意依循號誌指示行車，貿然闖越紅燈前
    行終至肇事，伊對本件事故之發生為有過失，至屬明確。台北市車輛行車事故鑑
    定委員會對本件事故之肇因，亦為相同認定，有該會九十二年三月二十日北鑑審
    字第○九二三○○四三○○○號鑑定意見書在卷可參。又被告之過失駕駛行為，
    與告訴人因本件事故所受傷害間，有相當因果關係。本件事證明確，被告犯行堪
    予認定。
三、被告為計程車司機，以駕車載客為業，係從事駕駛業務之人，其因駕駛過失致告
    訴人成傷，核其所為，係犯刑法第二百八十四條第二項前段之業務過失傷害罪。
    被告於前述犯行未為任何有偵查犯罪職權之公務員知悉前，不逃避接受裁判，於
    警方據報前往現場處理時，即當場承認為肇事人，因而自首接受裁判，有警製自
    首調查表在卷可參，應依刑法第六十二條前段規定減輕其刑。爰審酌被告擅闖紅
    燈過失情節嚴重、告訴人所受傷勢非屬輕微、及被告犯後矢口否認犯行，不願與
    告訴人和解，犯後態度至為惡劣等各項情狀，量處如主文所示之刑，並諭知易科
    罰金之折算標準，以資懲儆。
據上論斷，依刑事訴訟法第二百九十九條第一項前段，刑法第二百八十四條第二項前
段、第六十二條前段、第四十一條第一項前段，罰金罰鍰提高標準條例第一條前段、
第二條，判決如主文。
本案經檢察官甲○○到庭執行職務
中      華      民      國      九十二      年    五    月    二十九    日
                                      臺灣臺北地方法院交通法庭
                                          法  官  陳婷玉
右正本證明與原本無異。
如不服本判決，應於判決送達後十日內，向本院提出上訴狀。
                                          書記官  陳弘文
中      華      民      國      九十二      年    六    月    三        日
附錄本案所犯法條全文
中華民國刑法第二百八十四條
 (過失傷害罪)
因過失傷害人者，處六月以下有期徒刑、拘役或五百元以下罰金，致重傷
者，處一年以下有期徒刑、拘役或五百元以下罰金。
從事業務之人，因業務上之過失傷害人者，處一年以下有期徒刑、拘役或
一千元以下罰金，致重傷者，處三年以下有期徒刑、拘役或二千元以下罰
金。


司法院資訊處製作；財團法人民間司法改革基金會備份。
